臺灣臺北地方法院民事裁定　　　　　　 100年度訴字第3346號
原　　　告　花旗(台灣)商業銀行股份有限公司
法定代理人　管國霖
被　　　告　馮德基
上列原告與被告間清償借款事件，本院裁定如下：
    主  文
本件移送臺灣臺中地方法院。
    理  由
一按當事人得以合意定第一審管轄法院，如當事人之一造為法人
  或商人，依其預定用於同類契約之條款而成立，按其情形顯失
  公平者，他造於為本案之言詞辯論前，得聲請移送於其管轄法
  院，民事訴訟法第24條第1 項前段、第28條第2 項前段分別定
  有明文。考其立法意旨，在於當事人之一造為法人或商人時，
  通常占有經濟上之強勢地位，如因契約涉訟而須赴被告之住、
  居所地應訴，無論在組織及人員編制上，均尚難稱有重大不便
  。如法人或商人以預定用於同類契約之債務履行地或合意管轄
  條款，與非法人或商人之他造訂立契約時，他造就此類條款表
  面上雖有締約與否之自由，實際上幾無磋商或變更之餘地。則
  一旦因該契約涉訟，他造即必須遠赴法人或商人以定型化契約
  所預定之法院應訴，在考量應訴之不便，且多所勞費等程序上
  不利益之情況下，經濟上弱勢者往往被迫放棄應訴之機會，如
  此不僅顯示公平，並某程度侵害經濟上弱勢者在憲法上所保障
  之訴訟權，於是特別明文排除合意管轄規定之適用。是以，定
  型化契約當事人因此爭執涉訟時，如法人或商人據此向合意管
  轄法院起訴，在不影響當事人程序利益及浪費訴訟資源之情況
  下，非法人或商人之他造於為本案之言詞辯論前，得聲請移送
  於其管轄法院。因此，在無其他特別審判籍管轄法院之適用時
  ，法院受理此種移轉管轄之聲請，自應依民事訴訟法第1 條「
  以原就被」原則定管轄法院。
二經查，本件原告固主張依兩造簽訂之消費性房屋抵押借款暨擔
  保透支約定書條款第12條約定，兩造合意本院為管轄法院，爰
  向本院起訴請求被告清償借款云云。惟查，本件被告住所地係
  在臺中市○區○○路2 段9 之8 之21號，此有被告100 年8 月
  24日移轉管轄聲請狀及戶籍謄本在卷可稽，被告向原告申辦信
  用卡及個人信貸，日後債務履行地及日常生活作息地，既在臺
  灣南部地區，則發生本契約紛爭須訴訟時，自以在該處應訴最
  稱便利。如謂被告須受原告單方所擬定條款之約束，勢須為本
  件訟爭金額，遠赴人生地不熟之本院應訴，如此被告在考量勞
  力、時間及費用等程序上不利益之情況下，或須因此放棄應訴
  之機會，且被告亦具狀為移轉管轄之聲請。是原告事先以擬定
  之制式條款約定本院為管轄法院，即屬顯失公平，為保護經濟
  上弱勢之被告，揆諸前揭規定及說明所示，本件即應排除合意
  管轄法院規定之適用。兩造間既無其他特別審判籍管轄法院規
  定之適用，依本法第1 條第1 項之規定，自應由臺灣臺中地方
  法院管轄，爰依被告聲請將本件移送於該管轄法院。
三依民事訴訟法第28條第1項，裁定如主文。
中    華    民    國   100    年    8     月    29    日
                  民事第六庭    法  官  邱蓮華
以上正本係照原本作成。
如對本裁定抗告須於裁定送達後10日內向本院提出抗告狀，並繳
納抗告費新臺幣1,000元。
中    華    民    國   100    年    8     月    29    日
                                書記官  黃曼琳